【裁判字號】    98,審重訴,351
【裁判日期】    980710
【裁判案由】    侵權行為損害賠償
【裁判全文】
臺灣臺北地方法院民事裁定           98年度審重訴字第351號
原      告  金雨企業股份有限公司
法定代理人  申○○
被      告  中央租賃股份有限公司
兼  法  定
代  理  人  寅○○
被      告  和鈺實業股份有限公司
法定代理人  寅○○
            亥○○
            天○○
被      告  丑○○
            辛○○
            辰○○
                        2樓
            兆豐國際商業銀行股份有限公司
上  一  人
法定代理人  戊○○
被      告  台灣塑膠工業股份有限公司
上  一  人
法定代理人  戌○○
被      告  午○○
            大眾國際租賃股份有限公司
上  一  人
法定代理人  子○○
被      告  癸○○
            南亞塑膠工業股份有限公司
上  一  人
法定代理人  酉○○
被      告  巳○○
            翔合股份有限公司
上  一  人
法定代理人  丁○○
被      告  三河實業有限公司
上  一  人
法定代理人  乙○○
被      告  丙○○
            壬○○
                        樓
            卯○○
            庚○○
                      樓
            己○○
            未○○
上列當事人間侵權行為損害賠償事件，本院裁定如下：
    主  文
原告之訴及其假執行之聲請均駁回。
訴訟費用由原告負擔。
    理  由
一、按因犯罪而受損害之人，於刑事訴訟程序得附帶提起民事訴
    訟，對於被告及依民法負賠償責任之人，請求回復其損害，
    惟刑事訴訟諭知無罪、免訴或不受理之判決者，應以判決駁
    回原告之訴；又法院認附帶民事訴訟確係繁雜，非經長久時
    日不能終結其審判者，得以合議裁定移送該法院之民事庭；
    原告之訴，起訴不合程式或不備其他要件者，法院應以裁定
    駁回之，但其情形可以補正者，審判長應定期間先命補正，
    刑事訴訟法第487條第1項、第503條第1項前段、第504條第1
    項前段、民事訴訟法第249條第1項第6款分別定有明文。又
    按刑事法院得依刑事訴訟法第504條第1項規定，將附帶民事
    訴訟以裁定移送於該法院民事庭者，以刑事部分宣告被告有
    罪之判決者為限，就刑事訴訟未諭知有罪之判決部分，刑事
    法院本應依同法第503條第1項前段規定以判決駁回原告之訴
    ，如誤以裁定移送於民事庭，其訴之不合法，不因移送民事
    庭而受影響，受移送之民事庭應認原告之訴為不合法以裁定
    駁回之。
二、經查：
（一）本件原告於本院刑事庭94年度重訴字第47號違反商業會計
      法等案件繫屬中提起附帶民事訴訟，主張因被告丑○○、
      中央租賃股份有限公司（下稱中央租賃公司）、寅○○、
      和鈺實業股份有限公司、丑○○、兆豐國際商業銀行股份
      有限公司（中國國際商業銀行股份有限公司於民國95年8
      月21日與交通銀行合併，並更名為兆豐國際商業銀行股份
      有限公司）、台灣塑膠工業股份有限公司、甲○○、午○○、大眾國際租賃股份有限公司、癸○○、南亞塑膠工業
      股份有限公司、巳○○、翔和股份有限公司、三河實業有
      限公司、辰○○、辛○○、丙○○、壬○○、卯○○、庚○○、己○○、未○○有違反公司法第9條第1項之規定、
      詐欺、行使偽造私文書、以明知為不實之事項而填製會計
      憑證等犯罪行為，隱匿被告中央租賃公司嚴重虧損之情勢
      ，使原告誤信其仍具融資之資力，並交付擔保本票120張
      ，金額共計為新台幣（下同）94,500,000元（餘額為66,
      000,000元）與被告中央租賃公司向其他金融機構融資，
      惟其違約未給付融資款予原告，致原告受有損害，爰依民
      法侵權行為等規定，訴請被告負連帶賠償責任。並聲明：
      被告應連帶賠償原告376,493,797元，及自起訴狀繕本送
      達翌日起，以年息5%計算之利息；並願供擔保聲請准宣告
      假執行。
（二）惟查，本院刑事庭雖依刑事訴訟法第504條第1項前段規定
      ，將該附帶民事訴訟以94年度重附民字第63號裁定移送本
      庭審理，惟該刑事判決所審理之被告僅有丑○○、寅○○
      、辰○○、辛○○等人，原告提起刑事附帶附帶民事訴訟
      所列其餘被告，並非該刑事案件之被告，而前述刑事案件
      所列之被告，就被訴之前述原告所主張中央租賃公司與原
      告間從事附條件買賣交易、分期付款交易、租賃契約，涉
      有違反商業會計法、偽造私文書、詐欺取財等罪嫌部分，
      業經本院以94年度重訴字第47號判決，認定被告丑○○、
      寅○○及辰○○並無此等犯罪事實，雖本應為無罪之判決
      ，惟因公訴意旨認此部分與其他有罪部分有牽連犯之裁判
      上一罪關係而提起公訴，爰就該等部分不另為無罪之諭知
      ，被告辛○○部分則為無罪之諭知在案，此觀該判決書理
      由欄之記載即明（見卷附刑事判決書第42至55頁、第89至
      90頁），揆諸首揭說明，關於被告丑○○、寅○○、辰○○、辛○○4人就原告據以提起刑事附帶民事訴訟之事實
      部分，刑事庭本應依刑事訴訟法第503條第1項前段規定判
      決駁回原告此部分之附帶民事訴訟，縱使刑事判決法院未
      注意而將此本應判決駁回之訴誤裁定移送本院民事庭，依
      前述說明，原告此部分之訴仍不合法，且已無從補正，自
      應依民事訴訟法第249條第1項第6款規定，以裁定駁回原
      告對被告丑○○、寅○○、辰○○、辛○○之請求。
（三）至於原告以中央租賃公司、和鈺實業股份有限公司、兆豐
      國際商業銀行股份有限公司、台灣塑膠工業股份有限公司
      、甲○○、午○○、大眾國際租賃股份有限公司、癸○○
      、南亞塑膠工業股份有限公司、巳○○、翔和股份有限公
      司、三河實業有限公司、丙○○、壬○○、卯○○、庚○○、己○○、未○○等為被告而提起刑事附帶民事訴訟部
      分，因其等並非本件刑事案件之被告，且如前述，原告所
      主張其等係與刑事案件被告丑○○、寅○○、辰○○、辛○○4人對其負有共同侵權行為損害賠償責任者，該刑事
      案件4名被告未經為有罪之諭知，自難謂各該被告有何堪
      認係依民法應對原告負賠償責任之人可言，是原告對其等
      提起本件附帶民事訴訟，亦核與刑事訴訟法第487條第1項
      之規定不符，同非合法，亦應予駁回。
三、綜上所述，原告提起本件附帶民事訴訟，要與刑事訴訟法所
    定之要件未合，雖本院刑事庭誤以裁定將該訴移送於本庭，
    本庭仍應以起訴不合法，裁定駁回原告之訴。而原告之訴既
    經駁回，其假執行之聲請即失所附麗，應併予駁回之。
四、依民事訴訟法第249條第1項第6款、第78條，裁定如主文。
中    華    民    國    98    年    7     月    10    日
                  民事第六庭    法  官  林麗真
以上正本係照原本作成
如不服本裁定應於送達後10日內向本院提出抗告狀，並繳納抗告
費新臺幣1,000元
中    華    民    國    98    年    7     月    10    日
                                書記官  黃士元


司法院資訊處製作；財團法人民間司法改革基金會備份。
